【裁判字號】    89,上訴,30
【裁判日期】    890502
【裁判案由】    強盜
【裁判全文】
臺灣高等法院花蓮分院刑事判決            八十九年度上訴字第三號
    上訴人即被告  丁  ○
    指 定辯護 人  丙○○
右列上訴人因強盜案件，不服臺灣台東地方法院八十八年度訴字第二四四號中華民國
八十八年十二月二十九日第一審判決( 起訴案號：臺灣台東地方法院檢察署八十八年
度偵字第一九九九號 )，提起上訴，本院判決如左：
    主  文
原判決撤銷。
丁○意圖為自己不法所有，以藥劑致使不能抗拒，而取他人之物，累犯，處有期徒刑
捌年。
    事  實
一、丁○素行不良，於民國( 下同 )五十八年、六十三年、七十年、七十一年、七十
    六年、七十七年、八十三年、八十六年間，先後因竊盜、妨害家庭、竊盜、詐欺
    、妨害家庭、殺人未遂、偽造文書等罪，分別經臺灣台東地方法院、臺灣基隆地
    方法院、臺灣板橋地方法院、臺灣台北地方法院、臺灣台中地方法院及本院判處
    有期徒刑罪刑確定在案。最後一次，於八十六年間因偽造文書案件，經臺灣台東
    地方法院判處有期徒刑一月十五日確定，於八十七年六月十三日執行完畢。猶不
    知悔改，復意圖為自己不法之所有，於八十八年四月一日二十一時許，在行政院
    衛生署臺東醫院三一九號病房內，持安眠藥二顆，向與其同病房住院之強金福騙
    稱係消炎藥，服用後可治療病痛，使強金福誤信為真，於服用該藥後不久即昏迷
    ，丁○見強金福已不能抗拒，遂於同年月二日凌晨二時許，取走強金福西褲暗袋
    內所有之金項鍊二條、戒子二只、耳環一對及新臺幣（下同）二萬七千元，得手
    後於同年月三日，將戒子一只及耳環一對持往臺東市○○路一五五號資玉銀樓，
    賣給不知情之該銀樓負責人李碧珠，得款三千九百三十九元，連同原所取得之現
    款二萬七千元，均花用殆盡。強金福發覺其所有上開財物不見，於同年月三日上
    午八時許，在該病房質問丁○，並苦苦哀求，丁○才承認上情，並於翌（四）日
    簽發面額四萬五千元之本票乙張交付，惟事後未兌現，強金福乃報警處理，並扣
    得金項鍊二條、戒指一只（業據所有人強金福領回）。
二、案經臺東縣政府警察局成功分局報請臺灣臺東地方法院檢察署檢察官偵查起訴。
    理  由
一、訊之上訴人即被告丁○矢口否認有前揭強盜犯行，辯稱：「伊雖與被害人強金福
    住同病房，惟並未拿安眠藥給他吃，也未取其財物，金飾係伊乾媽及看護所送。
    至於本票，是被害人威脅伊所開，且伊當時行動不便，伊之私人看護蔡林純偵有
    看到被害人叫來之一名少年持刀在病房內壓著伊開立本票」等語。
二、惟查：
  (一)前揭事實，已據被告丁○於警訊中坦承不諱，核與被害人強金福於警訊及原審偵
    審中及本院調查時指述情節相符，並經證人即「資玉銀樓」負責人李碧珠於警訊
    及原審到庭供證被告確有於八十八年四月三日持金飾前往賣伊，得款三千九百三
    十九元屬實( 見警訊筆錄及原審卷第七十三頁正面 )，復有贓物領據、金飾買入
    登記簿、被告簽發之本票各一紙在卷可稽。
  (二)另據被告所住之行政院衛生署臺東醫院三一九號病房值班護士蔡靜宜到庭結稱：
    被告有向醫生反應睡不著覺，醫生會開藥（安眠藥）給他，睡不著覺的藥（安眠
    藥），要看情況，有時拿給病患吃（指讓病患自己吃，護士非必在場），有時看
    著他吃（指護士當場看病患吃完藥後才離開）等情以觀，被告極有可能留下未吃
    之安眠藥，備供本案犯罪之用。又被告聲請傳喚之證人蔡林純偵經原審傳喚到庭
    證稱：被害人被強劫財物及事後被告開立前開本票時，其均未在場係被告事後告
    訴伊的云云（見原審卷第九十頁正面），既非目睹之證人，其證言顯難據為被告
    有利之證據。至於蔡林純偵雖證稱被告事後有告知被脅迫開本票之事，惟應係事
    後附和被告之詞，不足採信。
  (三)被告雖辯以警訊係被王姓警員刑求逼供，然查負責製作被告訊問筆錄之警員為潘
    再金，並非王姓警員，而據負責製作被告訊問筆錄之證人潘再金於原審則到庭結
    稱：「是基於被告自由意識所供而製作筆錄，並無刑求情事」( 見原審卷第七十
    三頁 )，另經本院傳訊另一警員即證人甲○○亦證稱並無刑求之事( 見本院八十
    九年二月十五日訊問筆錄 )，足見被告所辯均為卸飾之詞，亦無足採。
  (四)被害人強金福之財物係藏放於長褲暗袋內，已據被害人強金福供明在卷，證人即
    護士乙○○於本院到庭亦結證稱：「當時丁○於凌晨三點多到四點，先出來到護
    理站告訴我，他們房間門被打開錢被偷」( 見本院卷同上日訊問筆錄 )，惟被害
    人之財物係藏放長褲暗袋內，和衣睡覺，並非將衣服脫下放置病床旁，一般外人
    豈有輕易竊取之理，足見被告係將被害人迷昏，而加以搜取財物。
  (五)被告雖另辯稱金飾係伊乾媽及看護所送云云，證人蔡林純偵於原審亦證稱：「有
    一錢半至二錢之間的戒指，是被告乾媽給他的」云云，惟被告持往出售予李碧珠
    之金飾則為戒子一只，耳環一對，重四錢五厘，有金飾登記簿影本在卷可稽( 見
    警卷第九頁 )，證人蔡林純偵之證言，亦不足為有利被告之認定。
  綜上所述，被告前開之辯解，均係諉卸刑責之詞，不足採信，事證明確，被告犯行
  已足以認定。
三、查被告以藥劑致使被害人不能抗拒而取其財物，自有不法所有之意圖，核被告所
    為，係犯懲治盜匪條例第五條第一項第一款之盜匪罪。被告曾受如事實欄所記載
    之有期徒刑之執行完畢( 有其前案資料查註紀錄表在卷可參 )，五年以內再犯本
    件有期徒刑以上之罪，為累犯，應依法加重其刑。( 無期徒刑部分，不得加重 )
    ，原審據以論科，固非無見。惟查釋示法律之效力，應從立法程序及其沿革，斟
    酌立法理由與其他相關情事，探求立法者之原意，以為審斷。按懲治盜匪條例於
    三十三年四月八日國民政府制定公布，全文十一條。但查現行懲治盜匪條例係經
    立法程序於四十六年六月五日修正公布施行，將原第八條「犯本條例之罪者，依
    特種刑事案件訴訟條例之規定辦理」及原第十條「本條例施行期間定為一年，要
    時得以命令延長之。」之規定予以刪除，原第九條改為第八條，第十一條改為第
    九條。經考刪除第十條有關限時法規定之立法本意，係為期遏止盜風，改善治安
    ，認本條例第一條至第七條及原第九條( 修正後為第八條 )均仍有施行之必要，
    因將本條例由限時法改為經久施行之常態性刑事特別法，並重新調整條次，明令
    公布施行。形式上雖稱「修正」，實質上，已具重新全部立法之性質。故本條例
    修正前，雖有數次命令延長已逾期，仍非可認為已經失效。參諸本條例第二條條
    文，猶於八十八年三月三十日經立法院修正，於八十八年四月二十一日公布，尤
    為明證。原審遽認懲治盜匪條例業已失效，而變更檢察官起訴法條，改以普通刑
    法第三百二十八條第一項論處被告罪刑，自有可議。被告上訴意旨否認犯罪，指
    摘原判決不當，雖無可取，惟原判決既有如上所述之不當，自應撤銷改判。爰審
    酌被告前科累累，素行不良，行為後又藉詞諉卸刑責，並無悔意及被害人所受之
    危害及財物損失等一切情狀，量處有期徒刑八年，以示懲儆。至於被告所得財物
    ，除已發還被害人者外，變賣金飾所得三千九百三十九元及現款二萬七千元，已
    為被告花用殆盡，無從發還被害人，併此明。
據上論斷：應依刑事訴訟法第三百六十九條第一項前段、第三百六十四條、第二百九
十九條第一項前段，懲治盜匪條例第五條第一項第一款、第八條，刑法第四十七條，
判決如主文。
本案經檢察官崔紀鎮到庭執行職務。
中      華      民      國      八十九      年     五     月     二     日
                                    審判長法官  吳  鴻  章
                                          法官  黃  永  祥
                                          法官  莊  謙  崇
右正本證明與原本無異。
如不服本判決，應於送達後十日內，向本院提出上訴狀。其未敘述理由者，並應於提
出上訴狀後十日內向本院補提理由狀(須附繕本)。
                                        書記官  劉  夢  蕾
中      華      民      國      八十九      年     五     月     三     日


司法院資訊處製作；財團法人民間司法改革基金會備份。
